# 民办高校审计问题

提问人：老壁虎 时间：2010-10-06 01:44:11
最近在某民办高校做审计，遇到个不大不小的问题。
起初对民办高校应实施何种会计制度，我查了视野中网友们的意见。一，如果民办高校有营利为目的的倾向，则实施企业会计制度或准则之类；二，如果以非营利为目的，则实施《民间非盈利组织会计制度》或参照实施《高等学校会计制度》。
但根据《教育法》第 25 条规定：任何组织和个人不得以营利为目的举办学校及其他教育机构。以及《高等教育法》二十四条规定：
设立高等学校不得以营利为目的。也就是说，如果以营利为目的的，民办高校是不能够设立的。那么我是否可以推定已设立的民办高校是不以营利为目的，而实施的是《民间非营利组织会计制度》或参照实施的《高等学校会计制度》呢？（虽然现在某些民办高校营利性倾向已使人们心照不宣。）
之所以想到这些，是因为如果审计中发现该民办高校存在明显以为营利为目的的证据，审计报告中该如何处理呢？
谢谢大家！
[ 本帖最后由 老壁虎 于 2010-10-6 01:47 编辑 ]

回答人：chenyiwei
根据《中华人民共和国民办教育促进法》及其实施条例的规定，民办学校的章程必须载明出资人是否要求取得合理回报。出资人根据民办学校章程的规定要求取得合理回报的，可以在每个会计年度结束时，从民办学校的办学结余中按一定比例取得回报。《民办教育促进法实施条例》同时还对出资者取得回报作出了一些限制性规定，例如规定了在确定出资人从办学结余中取得回报的比例时应考虑的因素；要求向社会公布与其办学水平和教育质量有关的材料和财务状况；要求将民办学校的理事会、董事会或者其他形式决策机构所作出的出资人取得回报比例的决定报审批机关备案；以及规定了八种出资人不得取得回报的情形等。 根据上述规定，民办学校可分为营利性和非营利性两大类，这一类别划分应当在相关机构的章程（或具有类似效力的文件）、办学许可证上予以明示。对于营利性的学校，由于其以营利为目的的特征与一般企业一致，因此通常执行企业的财务、会计制度；非营利性的学校通常被界定为民间非营利组织，执行民间非营利组织的财务、会计制度。
你可以根据上述原则确定该民办高校应当执行的财务、会计制度类型。如果相关法律文件明确“不以营利为目的”的，则碍于相关法律法规的限制，出资者取得回报通常会采用服务费（可能有一个“管理服务合同”）、校舍和场地租赁、向学校销售货物或劳务的利润等形式变相取得回报。如果取得回报的形式本身不违反法律法规的规定，则一般不会影响审计报告类型。但这一过程常常涉及不公允的关联交易，应当要求充分关注可能的税务风险，并要求在附注中充分披露关联交易的金额、条件、定价依据等信息。

回答人：chenyiwei
回复 藤椅 老壁虎 的帖子这个问题估计要法律专业人士来回答了。我个人感觉应当是。